【裁判字號】    98,審易,244
【裁判日期】    980325
【裁判案由】    詐欺
【裁判全文】
臺灣士林地方法院刑事判決             98年度審易字第244號
公  訴  人  臺灣士林地方法院檢察署檢察官
被      告  甲○○
                      9
上列被告因詐欺案件，經檢察官提起公訴（97年度偵字第15814
號），本院判決如下：
    主  文
本件免訴。
    理  由
一、公訴意旨略稱：被告甲○○明知將自己手機門號提供他人使
    用而成為人頭電話，依一般社會生活之通常經驗，本可預見
    將成為不法集團詐騙他人財物聯絡之用，而幫助他人從事詐
    欺犯罪，竟仍不違背其本意，基於幫助詐欺取財之犯意，於
    民國97年2 月28日，向亞太行動寬頻電信股份有限公司申辦
    門號0000000000號行動電話後，旋在不詳地點，將之交付予
    綽號「小吳」真實年籍不詳之詐騙集團成員，用以供該詐欺
    集團詐騙他人財物聯絡之用，嗣該詐騙集團成員將上述行動
    電話門號交付予該集團車手曾嘉帆（已由臺灣新竹地方法院
    檢察署另行偵辦中）使用，由曾嘉帆用以與「小吳」聯繫收
    購他人帳戶時使用，嗣曾嘉帆於97年3 月27日受「小吳」指
    示，在新竹市火車站附近之「全虹通訊行」前，收購楊永安
    （已由臺灣新竹地方法院檢察署檢察官另行聲請簡易判決處
    刑）提供其不知情之妻宋鈺芳申設之渣打銀行園區分行帳號
    0000000000號帳戶之存摺、提款卡連同密碼等物，交付予曾
    嘉帆，再由曾嘉帆轉交予綽號「小吳」之詐欺集團成員。該
    詐欺集團成員取得上開帳戶後，旋於同年月29日下午5 時26
    分許，撥打電話予乙○○，佯稱其於「東森網路購物公司」
    之分期付款方式有誤，要求乙○○至自動櫃員機操作解除設
    定，致乙○○陷於錯誤，於同日晚間6 時分30分許，前往渣
    打銀行存款機，存入新臺幣（下同）5 萬元、6 萬9000元、
    10萬元至宋鈺芳上開渣打銀行帳戶內，旋遭詐騙集團成員提
    領一空。嗣因乙○○察覺有異，報警循線查獲上情。因認被
    告涉犯刑法30條第1 項前段、第339 條第1 項幫助詐欺取財
    罪嫌等語。
二、按案件曾經判決確定者，應諭知免訴之判決，刑事訴訟法第
    302條第1款定有明文。又訴訟上所謂一事不再理之原則，關
    於實質上一罪或裁判上一罪，亦均有其適用，最高法院60年
    臺非字第77號著有判例。
三、查本件被告甲○○被訴其預見一般人收集行動電話門號使用
    ，常與實行犯罪密切相關，且取得他人行動電話門號之目的
    在於掩飾犯行不易遭人追查，竟不顧他人所可能遭害之危險
    ，仍以縱若有人持以犯罪亦無違反本意之幫助詐欺取財犯意
    ，於不詳時、地，將其向亞太行動寬頻電信股份有限公司申
    設之行動電話門號0000000000號SIM 卡，提供與1 名不詳年
    籍之成年人使用，而使某詐騙集團成員於97年3 月16日，在
    中國時報及自由時報刊登徵人廣告時，得以甲○○上開門號
    供作聯絡使用。嗣石青旺自上開報紙得知徵人訊息後，撥打
    甲○○上開門號與1 名自稱「小高」之不詳年籍成年男子聯
    絡，期間「小高」另提供張誌元上開門號作為聯絡使用，詎
    石青旺可以預見一般人收集金融帳戶使用，常與財產犯罪密
    切相關，且取得他人存摺之目的在於收取贓物及掩飾犯行不
    易遭人追查，竟不顧他人所可能遭害之危險，仍以縱若有人
    持以犯罪亦無違反本意之幫助詐欺取財犯意，於97年3 月18
    日某時，在新竹市火車站前，將其向中國信託商業銀行股份
    有限公司申設帳號000000000000號帳戶之提款卡及密碼交與
    「小高」使用，而使詐騙集團成員中1 名不詳年籍之成年女
    子與1 名自稱「臺灣企銀主任」之不詳年籍成年女子，共同
    意圖為自己不法所有，基於詐欺取財之犯意聯絡，於97年3
    月20日某時，先由該不詳年籍女子打電話向鍾慶男佯稱其於
    奇摩網路購物之付款方式設定錯誤云云，再由「臺灣企銀主
    任」打電話向鍾慶男佯稱需至郵局自動櫃員機操作更正云云
    ，使鍾慶男陷於錯誤，於同日21時23分許，前往桃園縣蘆竹
    鄉○○路某郵局自動櫃員機，分別匯款9,987 元、6,037 元
    至石青旺上開帳戶之犯罪事實，業經臺灣新竹地方法院檢察
    署檢察官以97年度偵字第6508號聲請簡易判決處刑，為臺灣
    新竹地方法院法院竹北簡易庭於98年2 月10日以98年度竹北
    簡字第50號判決處有期徒刑3 月，於98年3 月2 日判決確定
    在案，此有該聲請簡易判決處刑書、臺灣高等法院被告前案
    紀錄表及本院公務電話紀錄表各1 份附卷可憑，而被告於本
    院98年3 月24日準備程序中亦供承：「我認罪，因為我在洗
    腎，所以沒有錢，因此將門號交給他人使用，我在97年2 月
    28日申請二支電話0000000000、0000000000的SIM 卡及手機
    ，當天就在臺北火車站交給他人使用了，對方給我新台幣六
    千元，我是看報紙廣告與對方聯絡上的，當時我有懷疑對方
    拿我的門號是做不法使用，但是我需要用錢。」等語，並有
    亞太行動寬頻電信股份有限公司關於0000000000、00000000
    00號行動電話確實同時於97年2 月28日申請登記資料附卷可
    憑，足見被告所供應認屬實，而其既同時交付上開2 支行動
    電話門號予詐騙集團成員，該詐騙集團成員又分別持以詐欺
    上述本件起訴案件之被害人乙○○及上開已判決確定案件之
    被害人鍾慶男，應認被告係以一行為同時構成2 個幫助詐欺
    取財罪，為想像競合犯，屬裁判上一罪關係，然同一案件之
    臺灣新竹地方法院法院98年度竹北簡字第50號案件既已有罪
    判決確定，依照首開說明，本件爰不經言詞辯論，逕為諭知
    免訴之判決。
據上論斷，應依刑事訴訟法第302 條第1 款、第307 條，判決如
主文。
中    華    民    國    98    年    3     月    25    日
                  刑事第一庭審判長法  官  雷雯華
                                  法  官  周明鴻
                                  法  官  王沛雷
以上正本證明與原本無異。
如不服本判決，應於收受判決後10日內向本院提出上訴書狀，並
應應敘述具體理由。其未敘述上訴理由者，應於上訴期間屆滿後
20 日 內向本院補提理由書 (均須按他造當事人之人數附繕本)
「切勿逕送上級法院」。
                                  書記官  陳麗津
中    華    民    國    98    年    3     月    25    日


司法院資訊處製作；財團法人民間司法改革基金會備份。
